臺灣高等法院臺中分院民事裁定　96年度抗國字第1號
抗　告　人　甲○○
相　對　人　交通部臺灣區○道○○○路局中區工程處
法定代理人　乙○○
上列當事人等間國家賠償事件，抗告人對於民國95年12月5日所
為95年度國字第17號裁定提起抗告，本院裁定如下：
      主  文
抗告駁回。
抗告程序費用由抗告人負擔。
      理  由
一、本件抗告人起訴主張，相對人所管理之中山高速公路北上10
    3公里處關於噪音管制設置不當，致噪音過大，影響抗告人
    及家人之睡眠品質等為由，依國家賠償法請求相對人應賠償
    醫藥費、精神衰弱補償費、意外事故受傷費、搜集資料費、
    婚姻失和費、油資、時間、雜項費用、生活不穩定費、心靈
    受創費、已失社會競爭力費等合計新台幣（下同）4,200,00
    0元。經原審以未提出向相對人請求賠償或相對人拒絕賠償
    書，起訴不備其他要件為由，而裁定駁回抗告人之訴。
二、抗告意旨則以：伊收集資料及專家、學者等研究論文，均認
    定50分貝以下噪音方不影響人的睡眠品質，相對人管理之上
    開處所噪音已影響抗告人之生活、睡眠品質等為由，提起抗
    告，並提出相對人95年12月29日之拒絕賠償理由書。
三、按依國家賠償法第10條第l項規定，請求公務員所屬機關賠
    償時，應先以書面向賠償義務機關請求之，須賠償義務機關
    拒絕賠償，或自提出請求之日起逾30日不開始協議，或自開
    始協議之日起逾60日不成立時，請求權人得提起損害賠償之
    訴，為同法第ll條第l項所明定；若原告迄未以書面向被告
    機關請求或未具備上開第20條第l項規定之情形者，應依民
    事訴訟法第249條第l項第6款規定，以其起訴不備其他要件
    裁定駁回其訴。而此起訴要件是否具備為法院應依職權調查
    之事項，無論訴訟進行至如何之程度，法院於為本案之終局
    判決前，得就此隨時依職權調查之；惟一經判決，即無從再
    予補正，蓋如於二、三審中得隨時加以補正，無異於使程序
    上所設特別制度之「協議先行」規定流於具文；而得隨時補
    正，使回復一審程序，亦將使訴訟程序趨向不安定。
四、查，本件抗告人於原審已陳明係依國家賠償法規定提起本件
    訴訟（見台灣新竹地方法院95年度訴字第502號卷第46頁）
    ，未曾向相對人請求賠償或提出相對人之拒絕賠償理由書，
    已經原審依職權調查明確，是原審法院於95年12月5日以其
    未以書面向相對人提出賠償之請求為由，而依民事訴訟法第
    249條第l項第6款裁定駁回抗告人之訴，即無不合。雖抗告
    人於95年12月14日提起抗告後，旋於95年12月15日以書面向
    相對人請求賠償，經相對人於95年12月29日表示拒絕理賠而
    出具拒絕賠償理由書，有相對人95年12月29日中工字第0950
    015394號函附卷足稽，惟揆諸前節說明，抗告人既經原審終
    局裁判，此不具法定起訴要件之情況，亦無從再於抗告程序
    中加以補正。抗告人仍執前詞，指摘原裁定不當，求予廢棄
    ，即非有據，應予駁回。
五、據上論結，本件抗告為無理由，依民事訴訟法第495條之l第
    l項、第449條第l項、第95條、第78條，裁定如主文。
中　　華　　民　　國　　96　　年　　4 　　月　　23　　日
                  民事第六庭    審判長法　官  袁再興
                                      法　官  陳賢慧
                                      法　官  吳惠郁
以上正本係照原本作成。
再為抗告應以適用法規顯有錯誤為理由，並經本院之許可，該許
可以原裁定所涉及之法律見解具有原則上之重要性者為限。
如提起再抗告者應於裁定送達後10日內向本院提出抗告理由狀（
須按照他造人數附具繕本）並繳納抗告裁判費新臺幣1,000元，
同時委任律師或具有律師資格之關係人為代理人。
                                      書記官  江玉萍
中　　華　　民　　國　　96　　年　　4 　　月　　24　　日
                                                      Ｃ
